【裁判字號】    92,易,174
【裁判日期】    920218
【裁判案由】    賭博等
【裁判全文】
臺灣板橋地方法院刑事判決                          九十二年度易字第一七四號
    公  訴  人  臺灣板橋地方法院檢察署檢察官
    被      告  乙○○
                丙○○
                丁○○
                己○○
                甲○○
                戊○○
                庚○○
右列被告等因賭博等案件，經檢察官提起公訴（九十一年度偵字第九八五三、一０九
八一號），本院判決如左：
    主  文
庚○○共同以賭博為常業，處有期徒刑陸月，如易科罰金，以佰元折算壹日。如附
表所示之物均沒收。
乙○○、丙○○、丁○○、甲○○、戊○○共同以賭博為常業，各處有期徒刑貳月，
如易科罰金，均以佰元折算壹日。如附表所示之物均沒收。
己○○在公眾得出入之場所賭博財物，處罰金伍仟元，如易服勞役，以佰元折算壹
日。如附表編號一、二、三所示之物均沒收。
    事  實
一、庚○○明知未依電子遊戲場業管理條例規定辦理營利事業登記者，不得經營電子
    遊戲場業，竟基於經營電子遊戲場及常業賭博之犯意，自民國（下同）九十一年
    四月十五日起，在其所經營位於臺北縣新莊市○○路一五０巷三號一樓及同路一
    五二巷四號一樓（二處以通道連接）之公眾得出入電動玩具店內，擺設電子遊戲
    賭博機具「超八」八臺及「滿天星７ＰＫ」三十七臺，並設置監視器螢幕以監視
    店外監視器所接收之畫面訊息，同時各以月薪新臺幣（下同）二萬五千元之代價
    ，陸續僱用有常業賭博犯意聯絡之丙○○（自九十一年五月二十四日起受雇，起
    訴書誤載為「四月二十四日」）、戊○○及丁○○（二人均自九十一年五月二十
    八日起受雇）、乙○○及甲○○（二人均自九十一年五月三十日起受雇）五人為
    店員，由丙○○擔任把風員，負責警戒及引領賭客進入店內，丁○○及戊○○二
    人擔任現場開分員，負責為賭客開分、洗分及兌換財物，乙○○及甲○○負責店
    內清理工作，而共同與不特定賭客賭博財物。其賭博方式，係由賭客以一比五之
    比例向開分員開分後，以該等分數押注與機臺對賭，如押中，則可贏得倍數不等
    之積分，進而以機臺內累積所得之積分依相同比例兌換現金或計分卡等財物，如
    未押中，賭資即悉歸庚○○所有，庚○○、乙○○、丙○○、丁○○、甲○○、
    戊○○六人均賴以為生，庚○○並藉以經營電子遊戲場業務。嗣於九十一年五月
    三十一日一時三十分許，適有賭客己○○在上址賭玩上開電子遊戲賭博機具「滿
    天星７ＰＫ」第三十三號臺時，為警當場查獲，並扣得如附表所示之物。
二、案經臺北縣政府移送暨臺北縣警察局新莊分局報請臺灣板橋地方法院檢察署檢察
    官偵查起訴。
    理  由
一、右揭事實，業據被告庚○○、乙○○、丙○○、丁○○、甲○○、戊○○及己○○於本院審理時坦承不諱，互核相符，並有現場照片三十二張及臺北縣政府聯合
    查報小組稽查電子遊戲場業紀錄表一份附卷可稽，且有扣案如附表所示之物（附
    表編號二所示物品除外）可資佐證，堪信被告七人上開自白均與事實相符；次查
    被告庚○○所經營電動玩具店內供與人賭博用之電子遊戲賭博機具高達四十五台
    ，且持續經營，每日均有相當之營業額，而被告乙○○、丙○○、丁○○、甲○○、戊○○五人則受被告庚○○僱用在該店擔任店員，約定賺取相當數額之收入
    ，彼等六人藉經營上開電動玩具店，與賭客對賭財物，並賴以為生，殆無疑問。
    綜上所述，本案事證已臻明確，被告七人犯行均洵堪認定。
二、按未依電子遊戲場業管理條例規定辦理營利事業登記者，不得經營電子遊戲場業
    ，違反者應予處罰，電子遊戲場業管理條例第十五條、第二十二條分別定有明文
    ，而依同條例第四條第一項規定：本條例所稱電子遊戲機，指利用電、電子、電
    腦、機械或其他類似方式操縱，以產生或顯示聲光影像、圖案、動作之遊樂機具
    ，或利用上述方式操縱鋼珠或鋼片發射之遊樂機，但未具影像、圖案，僅供兒童
    騎乘者，不包括在內，雖同條例第四條第二項規定電子遊戲機不得有賭博或妨害
    風化之設計或裝置，並分類為益智類、鋼珠類及娛樂類，然此僅係規定電子遊戲
    機不得有賭博或妨害風化之設計及裝置，並非意謂有賭博之設計及裝置即非屬電
    子遊戲機；再中央主管機關經濟部依電子遊戲場業管理條例第四條第三項規定訂
    定之電子遊戲機分類標準第二條第三款第三目所定之娛樂類電子遊戲機係「其操
    作結果具射倖性，且所得之分數得作為兌換獎品之憑證或作為轉押注使用者屬之
    」，此即與一般所謂「電動賭博機具」特徵相符，足見電子遊戲場業管理條例第
    四條並未認有賭博之設計及裝置之電子遊戲機，非屬電子遊戲機；再如認賭博性
    電子遊戲機非屬電子遊戲場業管理條例所稱之電子遊戲機，則必產生未依電子遊
    戲場業管理條例規定辦理營利事業登記之業者，設置經中央主管機關評鑑分類及
    公告之電子遊戲機時，應依電子遊戲場業管理條例第二十二條論罪科刑，而設置
    賭博性電子遊戲機供人賭博時，卻不得依電子遊戲場業管理條例論罪科刑之不公
    平現象，當非電子遊戲場業管理條例係以維護社會安寧、善良風俗、公共安全及
    國民身心健康之立法本旨。查本件被告庚○○未依電子遊戲場業管理條例辦理營
    利事業登記，即違反電子遊戲場業管理條例第十五條規定，在上址非法經營電子
    遊戲場業，擺設電子遊戲賭博機具，並僱用與其有常業賭博犯意聯絡之丙○○、
    、戊○○、丁○○、乙○○及甲○○擔任把風、開分、洗分、兌換財物及清理等
    工作，以其所擺設電子遊戲機具為賭具，共同與己○○等不特定之賭客賭博財物
    ，恃以維生；核被告庚○○所為，係犯電子遊戲場業管理條例第二十二條之擅自
    經營電子遊戲場業罪及刑法第二百六十七條之常業賭博罪；被告乙○○、丙○○
    、丁○○、甲○○、戊○○五人所為，均係犯刑法第二百六十七條之常業賭博罪
    ；被告己○○所為，係犯刑法第二百六十六條第一項之在公眾得出入之場所賭博
    財物罪。被告庚○○、乙○○、丙○○、丁○○、甲○○及戊○○六人間，就上
    開常業賭博罪部分，有犯意聯絡與行為分擔，均為共同正犯；被告庚○○所犯上
    開二罪間，具有方法結果之關係，為牽連犯，應依刑法第五十五條後段規定從一
    重之常業賭博罪處斷。爰審酌被告庚○○、乙○○、丙○○、丁○○、甲○○及
    戊○○六人不思謀正當工作獲取報酬，竟經營電動賭博玩具店，供人賭博財物，
    藉以從中獲取不法利益，非但助長社會僥倖心理，亦影響社會正常經濟活動，同
    時，復參酌被告七人之素行狀況（被告庚○○、丙○○、丁○○、甲○○、戊○○、己○○六人均無前科，被告乙○○前曾涉偽造貨幣案件，經本院判處有期徒
    刑五年二月，現仍上訴由臺灣高等法院審理中，有臺灣高等法院檢察署刑案紀錄
    簡覆表七份在卷足憑）、犯罪手段、所生危害、犯罪後於本院審理時尚知坦承犯
    行態度非惡劣等一切情狀，分別量處如主文所示之刑，並就被告庚○○、乙○○
    、丙○○、丁○○、甲○○及戊○○六人部分諭知易科罰金之折算標準，就被告
    己○○部分諭知易服勞役之折算標準，以資懲儆。
三、扣案如附表所示之電動賭博機具「超八」八臺及「滿天星７ＰＫ」三十七臺（以
    上機具均含ＩＣ板，合計四十五塊），均係當場賭博器具，賭資一萬六千九百元
    則係在櫃檯即兌換籌碼處之財物，業據被告庚○○供明在案，爰均依刑法第二百
    六十六條第二項規定宣告沒收。另扣案之監視器鏡頭九個、監視器螢幕十台、攝
    影機二台、錄影帶二捲、帳冊一本、隔班表三張、開洗分表九張、客消表十九張
    、會員名冊一本及盤點表三張，則係被告庚○○所有供其犯上開常業賭博及違反
    電子遊戲場業管理條例之罪所用之物，業據其供明在卷，爰依刑法第三十八條第
    一項第二款之規定宣告沒收。
四、公訴意旨另謂：被告丙○○、戊○○、丁○○、乙○○及甲○○明知被告庚○○
    未依電子遊戲場業管理條例規定辦理營利事業登記，竟與被告庚○○共同經營電
    子遊戲場業，因認被告丙○○、戊○○、丁○○、乙○○及甲○○另涉有該條例
    第二十二條之罪嫌。惟查，未依電子遊戲場業管理條例辦理營利事業登記者，不
    得經營電子遊戲場業，該條例第十五條定有明文，而同條例第二十二條規定對違
    反第十五條之行為人應科處刑罰，其立法意旨在於處罰未辦理營利事業登記而經
    營電子遊戲場業之行為人。經查：被告庚○○係自九十一年四月十五日起，在臺
    北縣新莊市○○路一五０巷三號一樓及同路一五二巷四號一樓（二處以通道連接
    ）之公眾得出入電動玩具店內，經營電子遊戲場，而被告丙○○係自九十一年五
    月二十四日受僱於被告庚○○在上址擔任把風員，被告戊○○及丁○○自九十一
    年五月二十八日受僱於被告庚○○在上址擔任開分員，被告乙○○及甲○○則自
    九十一年五月三十日始受僱於被告庚○○在上址擔任清理員等節，業據被告庚○○、丙○○、戊○○、丁○○、乙○○及甲○○一致供明在卷，被告丙○○、戊○○、丁○○、乙○○及甲○○既非上開電動玩具店之負責人，且於被告庚○○
    開始經營前開電子遊戲場後始受僱擔任該店員工，自難認彼等為「未辦理營利事
    業登記而經營電子遊戲場業」之行為人，亦難認彼等成立何等電子遊戲場業管理
    條例第二十二條之擅自經營電子遊戲場業罪責，此外，復查又無其他積極證據足
    資證明被告丙○○、戊○○、丁○○、乙○○及甲○○六人有何違反電子遊戲場
    業管理條例第十五條規定之犯行，尚屬不能證明彼等犯罪，本應為無罪之判決，
    惟公訴人既認此部分與前揭論罪科刑部分，具有方法結果之牽連犯裁判上一罪關
    係，爰不另為無罪之諭知，附此敘明。
據上論斷，應依刑事訴訟法第二百九十九條第一項前段，電子遊戲場業管理條例第二
十二條，刑法第十一條前段、第二十八條、第二百六十七條、第二百六十六條第一項
、第二項、第五十五條、第四十一條第一項前段、第四十二條第二項、第三十八條第
一項第二款，罰金罰鍰提高標準條例第一條前段、第二條，判決如主文。
本案經檢察官謝岳龍到庭執行職務
中      華      民      國      九十二      年     二     月    十八    日
                                        臺灣板橋地方法院刑事第五庭
                                            法  官  王  屏  夏
右正本證明與原本無異。
如不服本判決，應於判決送達後十日內向本院提出上訴狀。
                                            書記官  楊  璧  華
中      華      民      國      九十二      年     二     月    十八    日
附錄本案論罪科刑法條全文：
刑法第二百六十七條：
以賭博為常業者，處二年以下有期徒刑，得併科一千元以下罰金。
電子遊戲場業管理條例第二十二條：
違反第十五條規定者，處行為人一年以下有期徒刑、拘役或科或併科新臺幣五十萬元
以上二百五十萬元以下罰金。
附表：
  一  扣案電動賭博機具「超八」八臺之ＩＣ板八塊及「滿天星７ＰＫ」三十七臺之
      ＩＣ板三十七塊─均係當場賭博器具
  二  如事實欄所載電動賭博機具「超八」八臺之機外殼及「滿天星７ＰＫ」三十
      七臺之機外殼─均係當場賭博器具（該等機外殼均未入贓物庫）
  三  扣案之賭資一萬六千九百元─係櫃檯即兌換籌碼處之財物
  四  扣案之監視器鏡頭九個─被告庚○○所有供其犯上開常業賭博及違反電子遊戲
                            場業管理條例之罪所用之物
  五  扣案之監視器螢幕十台─被告庚○○所有供其犯上開常業賭博及違反電子遊戲
                            場業管理條例之罪所用之物
  六  扣案之攝影機二台─被告庚○○所有供其犯上開常業賭博及違反電子遊戲場業
                        管理條例之罪所用之物
  七  扣案之錄影帶二捲─被告庚○○所有供其犯上開常業賭博及違反電子遊戲場業
                        管理條例之罪所用之物
  八  扣案之帳冊一本─被告庚○○所有供其犯上開常業賭博及違反電子遊戲場業管
                      理條例之罪所用之物
  九  扣案之隔班表三張─被告庚○○所有供其犯上開常業賭博及違反電子遊戲場業
                        管理條例之罪所用之物
  十  扣案之開洗分表九張─被告庚○○所有供其犯上開常業賭博及違反電子遊戲場
                          業管理條例之罪所用之物
  十一扣案之客消表十九張─被告庚○○所有供其犯上開常業賭博及違反電子遊戲場
                          業管理條例之罪所用之物
  十二扣案之會員名冊一本─被告庚○○所有供其犯上開常業賭博及違反電子遊戲場
                          業管理條例之罪所用之物
  十三扣案之盤點表三張─被告庚○○所有供其犯上開常業賭博及違反電子遊戲場業
                        管理條例之罪所用之物
  ─────以下空白───────────────────────────


司法院資訊處製作；財團法人民間司法改革基金會備份。
